【裁判字號】    90,易,550
【裁判日期】    900627
【裁判案由】    詐欺
【裁判全文】
臺灣桃園地方法院刑事判決                            九十年度易字第五五號
    公  訴  人  臺灣桃園地方法院檢察署檢察官
    被      告  甲○○
右列被告因詐欺案件，經檢察官提起公訴（八十九年度偵緝字第五五０號），本院判
決如左：
    主  文
甲○○無罪。
    理  由
一、公訴意旨略以：被告甲○○為翌發工程行負責人，意圖為自己不法之利益，於民
    國八十七年三月間（起訴書誤載為同年五月間），以提供告訴人供丙○○及工人
    黃靜芬、徐文豪、黃添貴、黃添泉、黃美枝及何庭芳等人「新邦嘉萬寶龍」（起
    訴書誤載為「富麗前程五期」）工地鋼筋工作之詐術，使告訴人丙○○等人陷於
    錯誤，先後於同年五月至七月間提供勞務，詎被告甲○○於於同年七月二十六日
    完工後，竟搬離原設籍地且變更聯絡電話而避不見面，渠等至此始知受騙。因認
    被告涉犯刑法第三百三十九條第二項之詐欺得利罪嫌。
二、公訴人認被告甲○○涉犯右揭罪嫌，無非以右揭事實，已據告訴人丙○○指述甚
    詳，又被告於偵查中已自承其財務狀況已發生困難，況若本件確如被告辯稱，係
    因經營不善而無法如期給付丙○○等人薪資，何以卻無法提出對其有利之相關資
    金流向以供調查，或請求傳喚該時與其業務往來之相關證人以佐其說，益徵其於
    提供工作之際即有不為給付薪資而有為自己不法利益之意圖甚明，為其論據。
三、按犯罪事實應依證據認定之，無證據不得推定犯罪事實，刑事訴訟法第一百五十
    四條定有明文。又告訴人之告訴係以使被告受刑事追訴為目的，是其陳述是否與
    事實相符，仍應調查其他證據以資審認（最高法院五十二年台上字第一三００號
    判例參照）。而認定被告有罪之事實，應憑證據，如未能發現相當之證據，或證
    據不足以證明，自不能以推測或擬制之方法以之為裁判基礎；且認定事實所憑之
    證據，其為訴訟上之證明，須達於通常一般之人均不致有所懷疑而得卻確信者，
    始得據為有罪之認定，倘其證明尚未達到此一程度，而有合理懷疑存在時，尚難
    為有罪之認定基礎；另茍積極之證據不足以為被告事實之認定，即應為被告有利
    之認定，更不必有何有利之證據；最高法院三十年上字八一六號、四十年台上字
    八六號、七十六年台上字四九八六號判例，分別揭有上旨，足資參照。又不能證
    明被告犯罪者，應諭知無罪之判決，刑事訴訟法第三百零一條第一項亦定有明文
    。次按詐欺罪之成立，必須被害人因行為人施用詐術而陷於錯誤，致為財物之交
    付或始行為人因而得財產上不法利益，始足當之。又按所謂以詐術使人交付財物
    ，必須被詐欺人因其詐術而陷於錯誤，若其所用之方法，不能認為詐術，亦不致
    使人陷於錯誤，即不構成該罪，最高法院箸有四十六年台上字第二六０號判例可
    資參照。訊據被告甲○○堅決否認有右揭詐欺犯行，辯稱：因工程得標金額較低
    ，給付工人薪資又較高，且工程款尚未全部收足，且因景氣不佳，入不敷出，始
    積欠告訴人薪資，伊並未有詐欺之意圖等語。
四、經查：（一）被告甲○○係於八十七年間三月間向訓偉公司再承攬該公司向新邦
    嘉建設建設股份有限公司和立益建設公司合資興建位於桃園縣中壢市○○○路之
    「新邦嘉萬寶龍工地」綁鋼筋工程，業據證人即新邦嘉公司之負責人涂有財、證
    人即「新邦嘉萬寶龍工地」工務主任乙○○證述在卷，而被告於承攬上開工程後
    僱用告訴人丙○○、證人黃靜芬、徐文豪及黃添貴、黃添泉、黃美枝、何庭芳等
    人在該工地，從事綑綁鋼筋工作無誤等情，業據被告供承不諱，並分據告訴人丙
    ○○、證人黃靜芬、徐文豪證述在卷，堪認為真實；惟查：被告於八十七年三月
    間僱用告訴人丙○○等人後，分別於八十七年三月二十六日及同年四月二十六日
    發給告訴人丙○○等人工資，而自同年五月起至同年七月間始未繼續發放，業據
    告訴人丙○○陳述在卷，復分據證人黃靜芬證述：伊有受僱於甲○○一天工資是
    二千二百元，按日計算工資，有去工作才有工資，甲○○於八十七年三月二十六
    日及同年四月二十六日有發給二次工資，每次約三萬多元，但從八十七年五月間
    起及未發放工資等語、證人徐文豪證述：依從八十七年三月起受僱於甲○○，伊
    有領過二次薪水，分別在八十七年三月二十六日領了二萬多元、同年四月二十六
    日領了三萬多元，而同年五月份，伊未去工作，但同年六、七月又去工作，但未
    領到工錢等情屬實在卷（見本院九十年五月四日筆錄），並有告訴人丙○○所提
    出之工資計算單、請領工資明細表各乙紙附卷足徵，足見被告甲○○並非伊始即
    係無資力之人，而未支付工資甚明；又酌以告訴人丙○○及證人徐文豪分向向被
    告甲○○預借工資三萬二千元及二千元等情，業據告訴人丙○○及證人徐文豪陳
    述在卷，並有上開請領工資明細表在卷足憑，則被告甲○○既確有承攬上開工程
    ，復於告訴人丙○○等人工作初期時，即按期發放工資，並預借工資給告訴人丙
    ○○等人，顯見被告甲○○並未施用詐術至為酌然。（二）又被告係以低於當時
    市場價格承攬上開工程，後來始因建築業不景氣，且發包公司復預留一成工程保
    固款，被告並未領得全部工程款等情，業據證人即工務主任乙○○證述在卷（見
    本院九十年六月十三日筆錄），足見被告所辯：因工程得標金額較低，給付工人
    薪資又較高，且工程款尚未全部收足，且因景氣不佳，入不敷出，始積欠告訴人
    薪資，伊並未有詐欺之意圖等語，尚非無據，再者被告甲○○自始即未否認有積
    欠告訴人丙○○等人此項積欠工資之債務，且與告訴人丙○○達成民事和解，願
    分期付款償還工資等情，復為告訴人丙○○所自承無訛，並有和解書乙紙存卷足
    參，則被告無不法所有或利益之意圖甚明。揆諸前揭說明，被告所為與刑法上詐
    欺罪之構成要件尚屬有間，要無成立上開罪名之餘地。此外，復查無其他積極證
    據，足資認定被告有何詐欺之犯行，其不能證明被告犯罪，依法自應為被告無罪
    之判決。
據上論斷，應依刑事訴訟法第三百零一條第一項決如主文。
本案經檢察官陳美華到庭執行職務。
中      華      民      國      九十      年      六    月    二十七    日
                                      臺灣桃園地方法院刑事第四庭
                                                  法  官  邱滋杉
右正本證明與原本無異。
如不服本判決，應於判決送達後十日內向本院提出上訴狀( 應附繕本 )，上訴於
臺灣高等法院。
                                                  書記官  周巧屏
中      華      民      國      九十      年      七     月      二     日


司法院資訊處製作；財團法人民間司法改革基金會備份。
